【裁判字號】    95,交訴,111
【裁判日期】    951220
【裁判案由】    公共危險等
【裁判全文】
臺灣臺北地方法院刑事判決             95年度交訴字第111號
公  訴  人    臺灣臺北地方法院檢察署檢察官
被      告    丙○○
上列被告因公共危險等案件，經檢察官提起公訴（95年度偵緝字
第1433號），本院判決如下：
    主    文
丙○○因過失傷害人，處拘役參拾日，如易科罰金，以銀元參佰
元即新台幣玖佰元折算壹日；又駕駛動力交通工具肇事，致人受
傷而逃逸，處有期徒刑肆月，如易科罰金，以銀元參佰元即新台
幣玖佰元折算壹日。
    事    實
一、丙○○未考取駕駛執照，於民國九十四年九月十四日凌晨一
    時十分許，駕駛友人租用之車號四五五一－DV自用小客車，
    沿台北市松山區市○○道○段東向西方向行駛，行經市○○
    道○段與東興路口時，本應注意交通號誌及車前狀況，並減
    速通行，隨時採取必要之安全措施，且依當時天候晴、照明
    及市區○○道路路面乾燥無障礙，視距良好，並無不能注意
    之情況，竟疏未注意交通號誌闖越紅燈，而撞及沿市○○道
    東向西方向行駛至該路口綠燈左轉東興路由甲○○所駕駛之
    二０八－CP營業小客車右前側車身，致甲○○受有左膝瘀傷
    （五乘二公分）、左足瘀傷（四乘二公分、四乘四公分）、
    右足瘀傷（二乘二公分、二乘一公分）等傷害。丙○○於肇
    事後，未依規定下車查看肇事情形，及是否有人受傷並即時
    予以救助，竟倒車走東興路往麥帥橋方向逃逸，雖經甲○○
    委請在該處等候紅燈之白色轎車駕駛人載送追趕，惟仍被丙
    ○○逃逸，經路人告知丙○○所駕車號，並報警處理，員警
    於一公里外尋獲該車（車頭全毀、冒煙、冒火星）。處理交
    通事故員警前往停車處查看之際，丙○○亦到現場，自首係
    肇事之人。
二、案經甲○○訴由台北市政府警察局松山分局報請台灣台北地
    方法院檢察署檢察官偵查起訴。
    理    由
甲、程序部分
一、本件判決憑以認定被告犯罪事實之證據中，其中甲○○警詢
    中之供述為審判外之陳述，馬偕紀念醫院甲種診斷證明書、
    道路交通事故現場圖、台北市政府警察局松山分局交通分隊
    道路交通事故補充資料表、道路交通事故現場圖、交通事故
    談話紀錄表、道路交通事故調查表(一)、(二)、道路交通事故肇
    事人自首情形記錄表等雖均為公務員職務上製作之文書，惟
    因係針對具體個案所製作，均屬傳聞證據，依刑事訴訟法第
    一百五十九條之規定，本不具備證據能力，惟被告及公訴人
    於言詞辯論終結前，並未提出異議，本院審酌此部分傳聞證
    據製作時之情況，並無任何證據法則應予排除之不法情事，
    堪認為適當，依刑事訴訟法第一百五十九條之五第二項之規
    定，得為證據。至於告訴人甲○○於偵查中之供述，因未經
    具結，依刑事訴訟法第一百五十八條之三之規定，其證言不
    得作為證據。
乙、實體部分
一、上開事實，業據被告丙○○於本院審理時供承不諱，並據告
    訴人甲○○於警詢時供述綦詳，復據證人即現場處理之員警
    劉國棟、乙○○於審理中到庭結證屬實，並有二部車損照片
    、現場圖、台北市政府警察局松山分局交通分隊道路交通事
    故補充資料表、交通事故談話紀錄表、交通事故調查表(一)、
    (二)、台北市○○○○○道路交通事故肇事人自首情形記錄表
    、甲○○馬偕紀念醫院診斷證明書在卷可稽，故事證明確，
    被告犯行堪予認定。
二、查被告犯罪後，刑法部分條文、於九十四年一月七日修正公
    布，並於九十五年七月一日施行，按犯罪後刑罰法律修正新
    舊法比較適用，實務上計建有下列原則：
    (一)、比較新舊法，應就罪刑有關法定加減原因等一切情形，
        綜合其全部之結果而為比較，再適用有利於行為人之法
        律處斷 (八十八年度台上字第五八四零號)。
    (二)、須行為時法與裁判時法均有處罰，始有刑法第二條第一
        項之比較適用新、舊法（八十八年度台上字第七零一三
        號）。
    (三)、倘新、舊法均有處罰，而新法之適用範圍較諸舊法有所
        限制時，必其行為同時符合修正後之法律所規定之犯罪
        構成要件，始有刑法第二條第一項但書之適用（九十二
        年度台上字第四二三八號）。
    (四)、再者比較新舊法之結果，應全部適用舊法或新法，不得
        割裂適用（八十七年度台非字第四零零號）。故此經比
        較適用結果，應全部適用舊法，或全部適用新法。
三、因被告係屬自首，依修正前刑法第六十二條之規定為必減輕
    其刑，依修正後同條之規定則為得減輕其刑，自以修正前之
    規定有利被告。又刑法第二百八十四條有罰金刑，而刑法第
    三十三條第五款業經修正，罰金最低額由銀元十元以上，提
    高為新台幣一千元以上，並以百元為單位，因而以修正前之
    法律有利於被告。故綜合比較之結果，以修正前規定有利於
    被告，自應適用修正前之刑法第六十二條及第三十三條第五
    款之規定。
四、至於刑法施行法復於九十五年六月十四日修正，增訂第一條
    之一，明訂中華民國九十四年一月七日刑法修正施行後，刑
    法分則編所定罰金之貨幣單位為新台幣。九十四年一月七日
    刑法修正時，刑法分則編未修正之條文定有罰金者，自九十
    四年一月七日刑法修正施行後，就其所定數額提高為三十倍
    ，但七十二年六月二十六日至九十四年一月七日新增或修正
    之條文，就其所定數額提高為三倍。然上開修正雖改以新台
    幣為刑法分則各條文法定刑罰金之單位並提高三十倍，惟因
    修正前之罰金單位為銀元，與新台幣之折算比例為三比一，
    又因前刑法分則有關條文罰金之倍數，亦經罰金罰鍰提高標
    準條例提高為十倍，因而依修正後之刑法施行法第一條之一
    提高三十倍，就罰金之最高額而言，實與修正前罰金之最高
    額相同，因新、舊法處罰之輕重相同，即無比較適用之問題
    ，非刑法第二條第一項之法律變更，即無該條之適用，應依
    一般法律適用原則，適用裁判時法。故應逕行適用刑法施行
    法第一條之一，而無罰金罰鍰提高標準條例第一條之適用。
    又刑法第二十八條之條文，「共同實施犯罪」修正為「共同
    實行犯罪」，雖屬刑罰構成事實之變更，惟無影響於被告刑
    罰輕重之判斷，亦同。
五、核被告所為，係犯刑法第二百八十四條之過失傷害罪及同法
    第一百八十五條之四之肇事逃逸罪。因被告並未取得駕駛執
    照，致人受傷，應依道路交通管理處罰條例第八十六條第一
    項之規定加重其刑。又查被告係於員警查悉肇事者之前自首
    犯罪事實而接受審判，應依修正前刑法第六十二條之規定減
    輕其刑，所犯過失傷害罪部分應先加後減，所犯二罪應併合
    處罰。爰審酌被告過失之程度、被害人所受之傷害及其犯罪
    後初否認犯罪，於審判中始供承認罪，態度未佳等情，分別
    量處如主文所示之刑。
六、又此次刑法修正併將第四十一條第一項易科罰金之折算標準
    ，由原先之銀元三百元、二百元、一百元（即新台幣九百元
    、六百元、三百元）修正為新台幣一千元、二千元、三千元
    折算壹日，罰金罰鍰提高標準條例亦於九十五年五月月十七
    日修正，刪除第二條，於九十五年七月一日施行。比較新、
    舊法之結果，易科罰金亦以修正前之刑法第四十一條暨修正
    前罰金罰鍰提高標準條例第二條較有利於被告。依刑法第二
    條第一項前段之規定，亦應適用修正前之規定，諭知易科罰
    金之折算標準。
五、末查被告雖於九十四年間因違反槍砲彈藥刀械管制條例案件
    ，經本院判處有期徒刑三月，惟被告未即遵期到案執行，迄
    九十五年十月三日始執行完畢，故非屬累犯，併此敘明。
據上論斷，應依刑事訴訟法第二百九十九條第一項前段、刑法第
二條第一項前段、第二百八十四條第一項、第一百八十五條之四
、修正前刑法第六十二條、第四十一條第一項前段、道路交通管
理處罰條例第八十六條第一項、刑法施行法第一條之一、修正前
罰金罰鍰提高標準條例第二條、現行法規所定貨幣單位折算新台
幣條例第二條，判決如主文。
本案經檢察官王鑫健到庭執行職務
中    華    民    國    九十五  年  十二月    二十    日
                        臺灣臺北地方法院刑事第一庭
                            審判長法  官  陳興邦
                                  法  官  林春鈴
                                  法  官  李家慧
以上正本證明與原本無異。
如不服本判決，應於判決送達後10日內向本院提出上訴狀（應抄
附繕本）。告訴人或被害人如對於本判決不服者，應具備理由請
求檢察官上訴，其上訴期間之計算係以檢察官收受判決正本之日
期為準。
                                  書記官  洪素惠
中    華    民    國    九十五  年  十二月    二十    日
附錄犯罪法條：
中華民國刑法第284條
（過失傷害罪）
因過失傷害人者，處6月以下有期徒刑、拘役或5百元以下罰金，
致重傷者，處1年以下有期徒刑、拘役或5百元以下罰金。
從事業務之人，因業務上之過失傷害人者，處 1 年以下有期徒刑
、拘役或1千元以下罰金，致重傷者，處3年以下有期徒刑、拘役
或2千元以下罰金。
中華民國刑法第185條之4
（肇事遺棄罪）
駕駛動力交通工具肇事，致人死傷而逃逸者，處 6 月以上 5 年
以下有期徒刑。


司法院資訊處製作；財團法人民間司法改革基金會備份。
